【裁判字號】    92,婚,576
【裁判日期】    921029
【裁判案由】    履行同居
【裁判全文】
臺灣彰化地方法院民事判決  九十二年度婚字第五七六號
    原      告  乙○○
    被      告  甲○○
                        居彰化.
右當事人間請求履行同居事件，本院於民國九十二年十月十五日言詞辯論終結，判決
如左：
    主    文
被告應與原告同居。
訴訟費用由被告負擔。
    事    實
甲、原告方面：
    一、聲明：如主文所示。
    二、陳述：兩造於民國五十九年結婚，夫妻感情原本融洽，未料自八十八年起，
        被告忽反常態，經常未歸，原告初以和為貴，百般忍受，被告卻得寸進尺更
        在外居住，不理家務，另交男友，拒與原告履行同居生活，經原告登報請被
        告返家，仍無下文，顯然違背同居義務，為此提起本件訴訟。
    三、證據：提出戶籍謄本一件為證。
乙、被告方面：
    一、聲明：原告之訴駁回。
    二、陳述：兩造婚後，因理念與生活習性不合，感情並不融洽，經常為細故爭吵
        ，而原告個性凶暴，常有暴力傾向，但被告基於家庭和諧及顧及年幼子女純
        真之心靈，因此作罷，並時向原告規勸，而原告卻本性難移，經常暴力相向
        ，被告精神上、身體上飽受威脅，心生無限恐懼，實有不堪同居之苦衷。因
        此被告痛下決心，於八十八年間，毅然離家出外謀生，以避身心受破壞之險
        。在分離生活這段期間，雖被告獨立生活困苦有加，且舉債累累，但過得非
        常平靜，心安理得，無奈原告卻於九十二年五月三十日以民眾日報刊登警告
        逃妻啟事，函中非但毫無真誠悔悟、安慰之意，卻還夾帶威脅、恐嚇、殘暴
        、不負責任之語氣，令人一見心寒。
    三、證據：提出診斷證明書一件、九十二年五月三十日民眾日報警告逃妻報紙、
        同意書、東信電訊股份有限公司催款通知各一件為證。
    理    由
一、原告主張兩造夫妻關係現仍存續中，被告於八十八年間無故離家出走，迄今不履
    行同居義務等情，有原告提出之戶籍謄本可稽，復為被告所自認，惟被告辯稱：
    係因遭受原告暴力毆打，造成被告身心飽受威脅，不堪同居之痛苦云云。經查，
    被告以原告之暴力毆打作為不能履行同居義務之理由，並提出診斷證明書一件、
    九十二年五月三十日民眾日報警告逃妻報紙一件為證，然被告所提診斷證明書上
    之受傷日期係八十一年二月十三日，迄今十一年有餘，縱使因此事件而造成被告
    之傷害，惟事隔多年，夫妻間之心結，亦應經過時間長久而逐漸彌平；再者，被
    告指述：原告於九十二年五月三十日以民眾日報刊登警告逃妻啟示，函中非但毫
    無真誠悔悟、安慰之意，卻還夾帶威脅、恐嚇、殘暴、不負責任之氣語，令人一
    見心寒云云，惟查，上開警告啟示內容係：「妻甲○○妳於八十八年六月無故離
    家出走限見報三日內出面解決，否則依法究辦，其藏匿者亦然，在外一切行為概
    與本人無關。夫乙○○。」衡諸通常社會觀念，函中文字僅係一般警告逃妻啟示
    中常見之措詞，尚難遽認夾帶有「威脅、恐嚇、殘暴、不負責任之語氣」；此外
    ，被告到庭陳述：即便原告出具保證書，保證不會再毆打被告，被告仍不願返家
    履行同居義務，顯見被告已表明無任何返家意願，是被告前揭抗辯，均僅是推拖
    之辭，尚不足以作為拒絕履行同居義務之正當理由。
二、按夫妻互負同居之義務，除有不能同居之正當理由外，不得拒絕與他方同居，民
    法第一千零零一條定有明文。所謂有不能同居之正當理由，乃指夫妻有不堪同居
    或不宜同居之事由，或依其情形要求夫妻同居為不合理而言。如夫妻間發生衝突
    、爭執或其他失和之情事後，仍同居共同生活相當時間，自難謂該衝突、爭執或
    其他失和之情事，為不能同居之正當理由；復按倘夫妻之一方有不能同居之正當
    理由，其情狀現尚繼續存在時，他方固不得訴請履行同居；若不能同居之正當理
    由已失其存在，而無其他不能同居之正當理由時，即不得執以繼續拒絕與他方同
    居，不得謂曾有此不能同居之理由，即永遠不必與他方同居。（最高法院八十九
    年度台上字第七三號及九十一年度台上字第一八四一號裁判意旨參照）。經查，
    就過去論之，本件被告即便曾於八十一年二月十三日遭受原告暴力毆打成傷，從
    被告係於八十八年間始離家出走可知，兩造於上開失和情事發生後，仍同居共同
    生活相當時間，基此，自難再以該衝突或失和情事，為不能同居之正當理由；就
    將來論之，縱使原告出具保證書，保證不會再毆打被告，被告仍明白表示拒絕返
    家，被告又未能另提出證據證明尚有其他不能同居之正當理由，即不得仍執上開
    理由以繼續拒絕與他方同居。綜上所述，被告不履行同居義務，又無不能履行同
    居義務之正當理由，是原告依民法第一千零零一條規定訴請被告履行同居，依法
    應予准許。
三、據上論結：本件原告之訴為有理由，依民事訴訟法第七十八條，判決如主文。
中      華      民      國    九十二    年      十      月     二十九   日
                                      臺灣彰化地方法院家事法庭
~B法      官  蕭文學
右為正本係照原本作成
如對本判決上訴應於判決送達後廿日向本院提出上訴狀
中      華      民      國    九十二    年      十      月              日
~B法院書記官  吳政峰


司法院資訊處製作；財團法人民間司法改革基金會備份。
